臺灣高等法院刑事判決　　　　　　　　93年度上訴字第3205號
上　訴　人　臺灣臺北地方法院檢察署檢察官
上　訴　人
即　被　告　甲○○（原名陳木欉）
選任辯護人　陳垚祥律師
被　　　告　乙○○
選任辯護人　廖珠蓉律師
被　　　告　丙○○
指定辯護人
義 務律 師　李克強律師
上列上訴人因違反證券交易法案件，不服臺灣臺北地方法院91年
度訴字第470號，中華民國93年10月15日第一審判決（起訴案號
：臺灣臺北地方法院檢察署90年度偵字第14827號），提起上訴
，本院判決如下：
    主    文
原判決撤銷。
甲○○共同連續違反對於在證券商營業處所買賣有價證券，不得
在集中交易市場報價，業經有人承諾接受而不履行交割，足以影
響市場秩序之規定，處有期徒刑貳年陸月。
乙○○共同違反對於在證券商營業處所買賣有價證券，不得意圖
抬高及壓低昆泰營造廠股份有限公司之交易價格，自行及以他人
名義，對該有價證券連續以高價買入及以低價賣出之規定，處有
期徒刑貳年貳月。
丙○○共同連續違反對於在證券商營業處所買賣有價證券，不得
在集中交易市場報價，業經有人承諾接受而不履行交割，足以影
響市場秩序之規定，處有期徒刑壹年陸月。
    事    實
一、陳帝國（通緝中）係大驫旗國際科技公司（登記負責人為陳
    阿義）實際負責人，甲○○（原名陳木欉，陳帝國之子）係
    揚威國際投資股份公司（下簡稱揚威公司）及莊大亨企業股
    份有限公司（下簡稱莊大亨公司）兩家公司之負責人，乙○
    ○則係金馬貨櫃運輸股份有限公司財管處經理。而於民國（
    下同）八十九年十一月間，由陳帝國以陳根森之名義與股票
    上櫃之昆泰營造廠股份有限公司（下稱昆泰公司）董事長陳
    俊源簽訂「經營管理授權書」，由陳帝國掌控之經營團隊進
    駐昆泰公司接管該公司所有權利，渠等三人明知證券交易法
    第一百五十五條第一項第四款規定，對於在證券交易所上市
    之有價證券（上市股票）及對於證券商營業處所買賣有價證
    券（即上櫃股票），不得有「意圖抬高或壓低集中交易市場
    某種有價證券之交易價格，自行或以他人名義對該有價證券
    ，連續以高價買入或以低價賣出」之行為，詎陳帝國正式接
    管昆泰公司後，即與甲○○二人於八十九年十一月二十二日
    起、與乙○○自八十九年十一月二十八日起，至九十年二月
    二十八日止（下稱查核期間）三人共同基於炒作昆泰公司股
    票股價之犯意聯絡，由乙○○以其本人在建弘證券大園分公
    司之證券帳戶及人頭紀萬華設於群益證券東門分公司、人頭
    戶陳丁財設於日盛證券臺南分公司之證券帳戶，及陳帝國、
    甲○○以揚威公司、莊大亨公司、甲○○及人頭戶黃仁傑、
    陳雯玲、陳英富等人分別於大東證券忠孝分公司、寶來證券
    、元大京華證券北天母分公司、復華證券天母分公司（以上
    為揚威公司之證券帳戶）、元富證券南京分公司、統一證券
    天母分公司（以上為莊大亨公司證券帳戶）、康和證券內湖
    分公司（甲○○證券帳戶）、臺證證券（黃仁傑證券帳戶）
    、日盛證券信義分公司（陳雯玲證券帳戶）、康和證券松山
    分公司（陳英富證券帳戶）等證券帳戶（以上乙○○等九投
    資人列為同一集團關係戶），利用不知情之各該證券公司營
    業員，連續於集中市場大量買入昆泰公司股票，使昆泰股票
    股價於查核期間由每股新台幣（下同）二‧八五元漲至八十
    九年十二月二十二日之七‧五五元，嗣因資金不足後繼無力
    導致炒作失利，九十年二月二十八日股價跌至二‧一元，高
    低幅差高達一九六‧八四％，同時期櫃檯買賣中心高低幅差
    僅四０‧一六％，營建類股高低幅差一二‧五０％。在查核
    期間，計有八十十九年十一月二十二、二十三、二十四、二
    十七、二十八、二十九、三十、十二月一、二、四、五、六
    、七、八、十一、十二、十三、十四、十五、十六、十八、
    十九、二十、二十一、二十二、二十六、二十九、九十年一
    月五、八、九、十、十一、十二及十五日等三十四個營業日
    之成交買進或賣出之成交量大於昆泰公司股票該日成交量之
    百分之廿以上，且於八十九年十一月二十二日、二十三、二
    十四、二十七、二十八、二十九、三十、十二月一、二、四
    、五、六、七、八、十一、十三、十四、十五、十八、十九
    、二十、二十一、二十二、九十年一月四、五、八、十一、
    十二及十五日、二月七日、十二日等三十一個營業日有委託
    買進（賣出）價格高（低）於成交價或以漲（跌）停板價格
    委託，對成交價格有明顯影響之情事。其具體影響股價情形
    分述如下：
    (一)八十九年十一月二十二日：該集團以高於成交價之漲停板
    價格三‧０七元委託買進三千股，使成交價由二‧八元上漲
    五檔至二‧八五元，占該時段總成交量100％，另以高於成交
    價之漲停板價格三‧０七元委託買進一千股，使成交價由二
    ‧八元上漲五檔至二‧八五元，占該時段總成交100％。(二)八
    十九年十一月二十三日：該集團以高於成交價之漲停板價格
    三‧０四元委託買進二千股，使成交價由二‧七八元上漲四
    檔至二‧八二元，占該時段總成交量100％，另以高於成交價
    之漲停板價格三‧０四元委託買進一千股，使成交價由二‧
    七八元上漲五檔至二‧八三元，占該時段總成交100％。(三)八
    十九年十一月二十四日：該集團以高於成交價之漲停板價格
    三‧０二元委託買進一七七千股，使成交價由二‧八一元上
    漲五檔至二‧八六元，占該時段總成交量九六‧八％。(四)八
    十九年十一月二十七日：該集團以高於成交價之漲停板價格
    三‧０六元委託買進一００千股，使當天以漲停板開盤，並
    鎖住漲停板價格，成交數量五三仟股，占該時段總成交量100
    ％，股價亦維持三‧０六元收盤。(五)八十九年十一月二十八
    日：該集團於開盤前計有三筆以高於成交價之漲停板價格三
    ‧二七元委託買進九九九仟股，使當天以漲停板開盤，並鎖
    住漲停板價格，成交數量九九九仟股，占該時段總成交量90
    ％，股價亦維持三‧二七元收盤。(六)八十九年十一月二十九
    日：該集團於開盤前計有三筆以高於成交價之漲停板價格三
    ‧四九元委託買進九九九仟股，使當天以漲停板開盤，並鎖
    住漲停板價格，成交數量九九九仟股，占該時段總成交量
    ％，股價亦維持三‧四九元收盤。(七)八十九年十一月三十日
    ：該集團於開盤前計有六筆以高於成交價之漲停板價格三‧
    七三元委託買進二００仟股，使當天以漲停板開盤，並鎖住
    漲停板價格，成交數量二二四仟股，占該時段總成交量七四
    ‧七％，股價亦維持三‧七三元收盤。(八)八十九年十二月一
    日：該集團以高於成交價之漲停板價格三‧九九元委託買進
    七仟股，使成交價由三‧六元上漲五檔至三‧六五元，占該
    時段總成交量100％，另於收盤前十分鐘內以高於成交價之漲
    停板價格三‧九九元及高於成交價之三‧七四元委託買進四
    一０仟股，使成交價由三‧六四元上漲十檔至三‧七四元，
    成交數量二一仟股，占該時段總成交量100％。(十)八十九年十
    二月二日：該集團於收盤前十分鐘內以高於成交價之三‧七
    五元委託買進三００仟股，使成交價由三‧六一元上漲十四
    檔至三‧七五元，成交數量一五四仟股，占該時段總成交量
    100％。(十)八十九年十二月四日：該集團以兩筆高於成交價之
    漲停板價格四‧０一元委託買進二六仟股，使成交價由三‧
    六二元上漲三檔至三‧六五元，占該時段總成交量九六‧三
    ％，另於收盤前十分鐘內以高於成交價之漲停板價格四‧０
    一元及高於成交價之三‧八元委託買進五一九仟股，使成交
    價由三‧六二元上漲十八檔至三‧八元，成交數量二七三仟
    股，占該時段總成交量100％。(十一)八十九年十二月五日：該集
    團於開盤前計有五筆以高於成交價之漲停板價格四‧０六元
    委託買進二四九五仟股，使當天以漲停板開盤，並鎖住漲停
    板價格，成交數量七五仟股，占該時段總成交量100％，股價
    亦維持四‧０六元收盤。(十二)八十九年十二月六日：該集團於
    開盤前計有七筆以高於成交價之漲停板價格四‧三四元委託
    買進三四九三仟股，使當天以漲停板開盤，並鎖住漲停板價
    格，成交數量二０九仟股，占該時段總成交量九三‧三％，
    股價亦維持四‧三四元收盤。(十三)八十九年十二月七日：該集
    團於開盤前計有七筆以高於成交價之漲停板價格四‧六四元
    委託買進二四九五仟股，使當天以漲停板開盤，並鎖住漲停
    板價格，成交數量一二八仟股，占該時段總成交量七一‧一
    ％，股價亦維持四‧六四元收盤。(十四)八十九年十二月八日：
    該集團於開盤前計有八筆以高於成交價之漲停板價格四‧九
    六元委託買進三五九三仟股，使當天以漲停板開盤，並鎖住
    漲停板價格，成交數量二九０仟股，占該時段總成交量九八
    ‧九二％，股價亦維持四‧九六元收盤。(十五)八十九年十二月
    十一日：該集團以兩筆高於成交價之漲停板價格五‧三元委
    託買進五三九仟股，使成交價由四‧八元上漲二十六檔至五
    ‧三三元，占該時段總成交量九九‧一％，另以九筆跌停板
    價格四‧七九元委託賣出九八０仟股，使成交價由四‧九五
    元下跌十六檔至四‧七九元，占該時段總成交量九六‧二％
    ，又以十一筆漲停板價格五‧三元委託買進一三二仟股，使
    成交價由四‧七九元上漲二十五檔至五‧二元，占該時段總
    成交量九一‧七％。(十六)八十九年十二月十三日：該集團於開
    盤前計有三筆以跌停板價格五‧０五元委託賣出四五０仟股
    ，使當天以跌停板開盤，成交數量一二七仟股，占該時段總
    成交量九０‧七％，股價亦維持五‧０五元收盤。(十七)八十九
    年十二月十四日：該集團於開盤前計有一筆以跌停板價格四
    ‧八八元委託賣出一五０仟股，使當天以跌停板開盤，成交
    數量五０仟股，占該時段總成交量八六‧二％，股價亦維持
    四‧八八元收盤。(十八)八十九年十二月十五日：該集團於盤中
    十筆以高於成交價之漲停板價格五‧二元委託買進三一九四
    仟股，使成交價由四‧七一元上漲至三十三檔至五‧二元，
    成交數量二０五五仟股，占該時段總成交量九五‧七％。(十九)
    八十九年十二月十八日：該集團於收盤前十分鐘以高於成交
    價之漲停板價格五‧九元委託買進九九八仟股，使成交價由
    五‧五元上漲至五‧九元，成交數量七三二仟股，占該時段
    總成交量100％。(二十)八十九年十二月十九日：該集團於盤中低
    於成交價之跌停板價格五‧七元委託買進四０仟股，使成交
    價由六元降至五‧七元，占該時段總成交量100％，另於收盤
    前十分鐘以高於成交價之漲停板價格六‧三元委託買進一一
    四四仟股，使成交價由五‧七五元上漲十一檔至六‧三元，
    占該時段總成交量九九‧二％。八十九年十二月二十日：
    該集團於盤中五筆高於成交價之價格六‧六元、六‧五五元
    及漲停板價格六‧七元委託買進一一一八仟股，使成交價由
    六‧三元上漲至六‧七元，占該時段總成交量100％，八十
    九年十二月二十一日：該集團於盤中二筆高於成交價之漲停
    板價格七‧一五元委託買進八三二仟股，使成交價由六‧五
    五元上漲十一檔至七‧一元，占該時段總成交量九七‧一％
    。
    八十九年十二月二十二日：該集團於盤中四筆高於成交價
    之價格七‧一元至七‧五五元委託買進一三九八仟股，使成
    交價由七元上漲十一檔至七‧五五元，占該時段總成交量九
    九‧一％。九十年一月四日：該集團盤中以低於成交價之
    價格五‧五五元委託賣出一０仟股，使成交價由六元下跌九
    檔至五‧五五元，占該時段總成交量100％，另以三筆高於成
    交價之漲停板價格六‧二五元委託買進一０五仟股，使成交
    價由五‧八五元上漲六檔至六‧一五元，占該時段總成交量
    九四‧六％。九十年一月五日：該集團盤中以低於成交價
    之跌停板價格五‧七五元委託賣出五一仟股，使成交價由六
    元下跌三檔至五‧八五元，占該時段總成交量100％，另以四
    筆高於成交價之價格五‧八五元至六‧０五元委託買進八五
    仟股，使成交價由五‧七五元上漲六檔至六‧０五元，占該
    時段總成交量100％。九十年一月八日：該集團於盤中以高
    於成交價之漲停板價格六‧四五元委託買進四００仟股，使
    成交價由五‧七元上漲九檔至六‧一五元，占該時段總成交
    量100％九十年一月十一日：該集團於盤中五筆以高於成交
    價之六‧一五元至六‧二元委託買進四八仟股，使成交價由
    五‧七元上漲十檔至六‧二元，占該時段總成交量100％九
    十年一月十二日：該集團於盤中以高於成交價之價格五‧八
    五元委託買進五０仟股，使成交價由五‧六五元上漲四檔至
    五‧八五元，占該時段總成交量100％九十年一月十五日：
    該集團於盤中以高於成交價之價格五‧九元委託買進四仟股
    ，使成交價由五‧七元上漲四檔至五‧九元，占該時段總成
    交量100％，另以高於成交價之價格五‧九五元委託買進一０
    仟股，使成交價由五‧七元上漲四檔至五‧九元，占該時段
    總成交量100％。九十年二月七日：該集團以低於成交價之
    三‧七五元委託賣出三仟股，使成交價由三‧八元下跌五檔
    至三‧七五元，占該時段總成交量100％，又以低於成交價三
    ‧五元委託賣出二０仟股，使成交價由五‧六元下跌十檔至
    三‧五元，占該時段總成交量100％。九十年二月十二日：
    該集團以跌停價之二‧九五元委託賣出一五六仟股，使成交
    價由三元下跌五檔至二‧九五元，占該時段總成交量七六‧
    五％，而渠等三人前揭抬高及壓低股票價格交易行為，已足
    影響該公司股票在證券交易市場之交易秩序；在上開抬高股
    票過程中，陳帝國已知其資力不足，甲○○就其父陳帝國經
    濟狀況應知之甚詳，陳帝國與甲○○即於八十九年十二月二
    十日共同藉由甲○○親自以揚威公司負責人身分於八十九年
    十二月十三日在附表三所開立之帳戶並利用不知情之復華證
    券天母分公司之營業人員買進昆泰營造高達一千一百七十一
    張金額合計新台幣（下同）七百七十二萬零七百八十四元，
    依規定應於同年月二十二日交割股數，竟僅交割四百十萬元
    ，其餘均違約無法交割，足以影響市場秩序，其後又先後於
    八十九年十二月二十六日、九十年一月八日及九十年一月九
    日，依陳帝國之指示，藉由如附表一所示之帳戶，利用不知
    情之各該證券公司營業人員，連續於集中市場報價買進如附
    表一所示之昆泰公司股票，依規定應分別於八十九年十二月
    二十八日、九十年一月十日、九十年一月十一日繳付如附表
    一所示之價金辦理交割。詎甲○○與陳帝國共同基於概括犯
    意聯絡，明知業經有人承諾接受，竟僅交割如附表一所示之
    部分股票外，餘均未依規定履行交割義務，總計違約張數達
    二千七百三十張，違約金額高達新臺幣（下同）一千八百三
    十九萬三千八百八十二元（附表一、三違約總合），足以影
    響證券市場秩序。
二、丙○○明知其男友陳江明（未經起訴）僅為一般支薪職員，
    且無積蓄，並無資力購買鉅額股票，竟先後於九十年一月九
    日、九十年一月十一日及九十年一月十二日，依其同居男友
    陳江明之指示，經其友人黃麗淑、戴妙芬及陳江明友人劉欣
    飛之同意後而藉由如附表二所示之帳戶，利用不知情之友人
    戴妙芬（附表二編號一之帳戶部分）及各該證券公司營業人
    員，連續於集中市場報價買進如附表二所示之昆泰公司股票
    ，依規定應分別於九十年一月十一日、九十年一月十五日、
    九十年一月十六日繳付如附表二所示之價金辦理交割。詎丙
    ○○與陳江明共同基於概括犯意聯絡，明知業經有人承諾接
    受，竟未依規定履行交割義務，總計違約張數違約張數一千
    三百八十八張，違約金額七百九十二萬七千二百元，足以影
    響證券市場秩序。
三、案經法務部調查局臺北市調查處報告臺灣臺北地方法院檢察
    署檢察官偵查起訴。
    理  由
甲、程序部分：
    按被告以外之人於審判外之陳述，雖不符前四條之規定，而
    經當事人於審判程序同意作為證據，法院審酌該言詞陳述或
    書面陳述作成時之情況，認為適當者，亦得為證據。當事人
    、代理人或辯護人於法院調查證據時，知有第一百五十九條
    第一項不得為證據之情形，而未於言詞辯論終結前聲明異議
    者，視為有前項之同意。刑事訴訟法第一百五十九條之五著
    有明文，本件被告檢察官、辯護人，於本院審理時，同意本
    案卷內所有證據均有證據能力，並同意作為證據，而被告乙
    ○○於本院審理中對其於調查局中供述及被告乙○○、甲○
    ○於本院審理中，對其於偵查及原審及本院中之供述，均供
    陳實在，卷內所有之書面證據亦均為櫃檯買賣中心從事業務
    人員依業務過程所制作及調查局調查員於職務上所制作之紀
    錄文書或證明文書，所有之證人亦均經調查局或檢察官依法
    為訊問，其作成之情況亦無不適當者，並經本院一一提示並
    告以要旨，被告辯護人及檢察官對於該等證據均表示知悉且
    無意見，依上開法律之規定，上開證人之證詞及書面之證據
    ，自均有證據能力，合先述明。
乙、實體部分：
一、訊據被告乙○○矢口否認伊有與陳帝國炒作股票，並辯稱：
    我也是受害者，陳帝國叫我買股票，我覺得股價便宜，可以
    投資，因而購買，沒有炒作意圖；被告甲○○固不否認就附
    表一、三違約未履行交割之事，惟矢口否認有炒作及故意違
    約交割，並辯稱：伊只是人頭，買賣股票都是伊父陳帝國處
    理，伊亦沒有炒作股票．．．云云；被告丙○○經合法傳喚
    ，無正當理由未到庭，惟其於原審審理時即矢口否認有何違
    約交割犯行，並辯稱：伊係應當時同居男友陳江明之要求代
    為下單，交割款項由陳江明負責，伊不知陳江明會違約交割
    云云；經查：
    (一)就違約交割部分：
      1.甲○○部分：證人即前大驫旗公司副總裁陳炳文於原審
        法院九十三年九月二十四日審理時證稱：關於昆泰公司
        股票買賣之決策均由陳帝國所為等語，共同被告陳帝國
        亦在答辯狀中表示其曾以揚威公司、莊大亨公司、陳木
        欉之名義取回股票等語（原審法院卷 (一)第一一六頁
        ），再參以被告甲○○自八十八年九月三日至九十年十
        二月三十一日止係於南山人壽保險股份有限公司擔任業
        務代表，此有南山人壽保險股份有限公司業務人員終止
        合約證明書一紙在卷可稽（原審法院卷 (三)第一五三
        頁），是被告甲○○所辯其僅為揚威公司、莊大亨公司
        之登記負責人，前開帳戶係交由被告陳帝國使用乙節，
        固非全然無據；惟如附表一所示之帳戶交易均係由被告
        甲○○親自打電話下單乙節，業經證人即統一證券天母
        分公司營業員陳福川、康和證券內湖分公司營業員朱鴻
        麟分別在調查局中證述屬實，陳福川並證稱：莊大亨公
        司負責人陳木欉於八十九年十二月三十日親至本公司辦
        理開戶，帳號為0000000-0，且他表示因為公司到士林
        區○○路一二二號一樓設立分處，所以要在本公司天母
        分公司開戶，陳木欉在本公司開戶後　所有交易皆為上
        櫃公司昆泰營造公司股票，剛開始交易一切正常，然在
        九十年一月八日及九日下單購買昆泰營造股票總計九百
        四十八張，總價為新台幣（下同）五百七十七萬五千九
        百元，全數發生違約交割情形，九十年一月八日陳木欉
        一早就以電話下單委託我買進昆泰營造股票，當天共計
        成立買入五百四十二張，九日亦是由陳木欉以電話下單
        委託我買進昆泰營造股票，當天共計成立買入四百０六
        張，由於他該股股票買入張數甚多，所以我曾打電話與
        陳木欉確認，他告訴我因為該檔股票有投資價值，所以
        會大量買入，在一月十日上午我告知陳木欉有一筆交割
        款，需要匯進帳戶內，他表示知道，然而到一月十日下
        午一點半陳木欉帳戶內仍未有足夠金額，我再次打電話
        給陳木欉確認，他告訴我會在二點半前將金額匯入帳戶
        ，但是到二點半陳木欉仍未匯入股款，此時我打電話問
        陳木欉在何處，他表示在內湖粉寮街一百零一號七樓的
        公司，我於是直接到該址找他，當場除他外尚有一名女
        子在場，他無奈的表示因為該公司臨時一筆工程款未進
        帳，所以已確定無法履約，故本公司乃於一月十日晚間
        依規定向中華民國證券櫃檯買賣中心申報違約（見九十
        年度偵字第一四八二七號卷第三六頁反面至第三七頁）
        。朱鴻麟亦證稱：陳木欉於八十九年十二月二十二日親
        至本公司以『大驫旗集團』專員身分辦理開戶，當時負
        責辦理之營業員為林偉，在陳木欉填寫徵信資料表及相
        關契約文件後完成開戶手續，帳號為000000-0。陳木欉
        在本公司開戶後，僅於八十九年十二月二十六日下單購
        買上櫃公司昆泰營造公司股票總計一千九百十二張，總
        價為新台幣（下同）一千四百一十二萬九千一百九十九
        元，惟僅交割七百零二張（金額五百一十三萬二千餘元
        ），其餘均發生違約交割情形。八十九年十二月二十六
        日陳木欉一早就以電話下單委託本公司營業員林偉買進
        昆泰營造股票，當天共計成交十筆，總計買入一千九百
        十二張，依規定應於十二月二十八日完成交割，惟屆期
        陳木欉並未辦理交割，經與陳木欉聯絡，陳木欉始於下
        午五時左右，繳付五百一十三萬二千零一元，完成其中
        七百零二張股票之交割，並表示其餘一千二百一十張已
        無能力辦理交割，故本公司乃於十二月二十八日晚間向
        中華民國證券櫃檯買賣中心申報違約（見同上卷第十頁
        反面至第十一頁）。而附表三之證券交易戶亦係陳木欉
        親自開戶，並向營業員表示該帳戶，往後可能全由其父
        下單，而有關違約未交割情形，亦經證人丁慧珠於調查
        中供陳甚明，丁慧珠供證：揚威公司負責人陳木欉於八
        十九年十二月十三日親至本公司辦理開戶，帳號為
        4573-7，在開戶後他曾與業務員丁慧珠表示，往後可能
        會由他的父親陳帝國下單，因此在開戶後隔一、二天，
        我親自到台北市○○區○○街一０一號七樓（大驫旗集
        團）拜訪陳木欉，他父親陳帝國亦在場，由於陳木欉表
        示會由他父親下單，因此我親自前往該公司並請陳帝國
        在委託書之受託人上補簽章。陳木欉在本公司開戶後，
        該戶僅於八十九年十二月二十日下單購買昆泰營造總計
        一千一百七十一張，總價為新台幣（下同）七百七十二
        萬七百八十四元，由於僅匯入四百一十萬元，因此部分
        發生違約交割情形。八十九年十二月二十日陳帝國就以
        電話下單委託我買進昆泰營造股票，當天共計成交買入
        一千一百七十一張，由於他該股股票買入張數甚多，所
        以我曾打電話與陳木欉確認，另在十二月二十一、二十
        二日陳帝國亦打電話來下單，但由於二十日當天所購買
        之股票尚未交割，且購買量佔該股股票比例甚大，所以
        本公司拒絕受理下單，陳帝國知道下單遭拒，口氣十分
        不悅，但亦只能接受，在十二月二十二日上午由於該帳
        戶中並無足夠之交割款，因此我打電話給陳帝國，他表
        示交割款沒問題，但在當天下午三時左右匯入四百一十
        萬元，但由於尚不足三百六十二萬七百八十四元，我三
        點多再次打電話給陳帝國，他表示餘額已在路上，希望
        我們前往該公司提取，我遂與同事一同前往該公司，但
        由於陳帝國表示尚不足一百餘萬元，因此我們並沒有將
        該筆現金帶回，故本公司乃於十二月二十二日晚間依規
        定向中華民國證券櫃檯買賣中心申報違約（同上卷第三
        八頁反面及第三九頁）。是甲○○就上開帳戶內有上開
        股票買賣交易及交割款若干等情應知之甚詳，從而，縱
        前開交易係陳帝國指示甲○○代為下單，該等交易既藉
        由甲○○及其擔任登記負責人之公司帳戶進行，且或為
        甲○○所親自下單或為其所確認，其自應擔保有足夠現
        金可交割其所購買之股票，始得在集中交易市場下單買
        進股票，否則即難謂無違約交割之故意。查如附表一所
        示交易之交割款項分別為一千四百十二萬九千一百九十
        九元及五百七十七萬五千九百元，合計為一千九百九十
        萬五千零九十九元，已經證人陳福川、朱鴻麟證述在卷
        ，而附表三之金額亦有七百七十二萬零七百八十四元，
        而甲○○並未能證明其當時有足夠資力繳付上開交割款
        ，雖其謂交割款項應由陳帝國籌措，惟其亦未能證明陳
        帝國當時有足夠現金供交割股票或其確信陳帝國能交割
        該等股票之憑據，再各該附表一、三違約之張數竟分別
        佔當日總成交量之三二‧一七至七二‧七五不等，（詳
        附表一、三所載）如未如期全額交割，自足以影響市場
        秩序甚鉅，是其空言謂無違約交割之故意云云，尚不足
        採。至證人陳福川、朱鴻麟、丁慧珠雖均在調查局中表
        示認為甲○○應非蓄意違約云云，然此僅係證人等意見
        之詞，就此表示並無證據能力，無從以此作為對其有利
        之認定。
      2.被告丙○○於原審坦承如附表二所示之帳戶確有前述在
        集中交易市場報價，業經有人承諾接受而不履行交割之
        情事，惟矢口否認有何違約交割犯行，辯稱：伊係應當
        時同居男友陳江明之要求代為下單，交割款項由陳江明
        負責，伊不知陳江明會違約交割云云。經查，證人即證
        券商元大京華證券內湖分公司營業員陳宗尚在調查局中
        證稱：黃麗淑、劉欣飛於九十年一月十一日與丙○○親
        至本公司辦理開戶，在完成概略之徵信後完成開戶手續
        ，兩人之帳號分別為989N11441-8及989N11442-1，兩人
        並授權當天陪同其前來開戶之丙○○全權代理買賣、交
        割，本公司並評定其單日買賣最高額度均為新台幣（下
        同）二五０萬元。黃麗淑、劉欣飛在本公司開戶後，隔
        天（一月十二日）立即下單購買上櫃公司昆泰營造公司
        股票各三五八張及一五０張，總價分別為二百０九萬三
        千九百元及八十七萬七千五百元，全數於一月十六日發
        生違約。九十年一月十二日丙○○一早就以黃麗淑、劉
        欣飛之名義打電話下單委託本公司營業員朱麗娟買進昆
        泰營造股票，分別委託十筆及二筆，依規定應於一月十
        六日完成交割，由於黃、劉兩人在買入昆泰股票當天佔
        該股票總成交量三分之一強，基於對股票交易之敏感性
        ，一月十六日上午我即依聯絡地址前往丙○○位於內湖
        星雲路之家中拜訪，然卻係由陳江明出面接待，我在表
        明來意後，陳江明表示他係昆泰營造顧問，並保證丙○
        ○所購買之股票可全額付清，惟十六日下午黃、劉二人
        之帳戶仍未有足夠之金額支付價款，因此在下午兩點半
        左右，業務員朱麗娟直接打電話與黃、劉二人聯絡，然
        黃麗淑表示，她與丙○○為結拜姐妹之關係，但對於丙
        ○○使用他的帳戶買賣之狀況完全不知情，劉欣飛則表
        示他與陳江明係同事關係，針對此事他會與陳江明聯絡
        ，但由於時至當天三點半，黃麗淑、劉欣飛並未辦理交
        割，故本公司乃於一月十六日晚間依規定向中華民國證
        券櫃檯買賣中心申報違約（同上卷第八頁至第九頁）。
        而證人統一證券新臺中分公司營業員廖成蔭在調查局亦
        證稱：九十年一月十一日戴妙芬一早就以電話下單委託
        本公司營業員何德龍買進昆泰營造股票，當天共計下單
        二筆，總計買入八百八十張，由於戴妙芬以往並無如此
        大額之股票買賣，因此在戴妙芬下單後，本公司營業員
        立刻打電話與戴妙芬確認，在確認無訛後即掛單買入，
        在成交後何德龍打電話予戴妙芬，戴妙芬始表示該股票
        係替她的友人丙○○買入，並要求本公司將成交資料傳
        真到00000000，依規定應於一月十五日完成交割，惟當
        天戴妙芬之帳戶並未有足夠之金額，經與戴妙芬聯絡，
        她表示這部分丙○○會負責交割，她亦會與丙○○聯絡
        ，然到下午二時已聯絡不到丙○○，故本公司乃於一月
        十五日晚間依規定向中華民國證券櫃檯買賣中心申報違
        約。另陳宗尚於原審法院九十二年二月二十一日審理時
        到庭證稱：違約交割的損失最後是由陳江明賠償等語（
        原審卷(三)第五一頁），另證人劉欣飛在原審法院九十二
        年五月二日審理時證述：是陳江明要伊買昆泰公司股票
        並將帳戶交由丙○○處理，是陳江明打電話叫賴豔平下
        單等語（原審卷(三)第一０二頁），故丙○○所辯代同居
        男友陳江明下單乙情，固非全然無據；然徵之丙○○或
        親自下單買進附表二編號二、三之股票，或委託友人戴
        妙芬買進附表二編號一之股票，其就上開帳戶內有上開
        股票買賣交易及交割款若干等情應知之甚詳，且應擔保
        有足夠現金可交割其所購買之股票，始得在集中交易市
        場下單買進股票，否則即難謂無違約交割之故意。查如
        附表二所示交易之交割款項分別為四百九十五萬五千八
        百元、二百零九萬三千九百元及八十七萬七千五百元，
        合計為七百九十二萬七千二百元，已經證人陳宗尚、廖
        成蔭證述在卷，其所佔當日之成交量之比例亦分別自百
        分之二四‧０八至五七‧五三（詳附表二記載），足見
        其數量甚鉅，是未如期交割足以影響市場交易秩序甚鉅
        ，而丙○○與陳江明既係同居男女朋友關係，且知悉陳
        江明係在昆泰公司擔任顧問一職，應明瞭陳江明並無足
        夠現金繳付近八百萬元之交割款項，是其仍代陳江明下
        單購買鉅額昆泰公司股票，而未履約交割，要難謂其無
        違約交割之故意。
      3.此外復有財團法人中華民國證券櫃檯買賣中心90.5.9
        證櫃交字第16166號函及附件（偵查卷第67頁至118頁）
        ，94.7.13.證櫃交字第0940300723號函及附件所示買賣
        昆泰股票明細，甲○○等６人違約交割張數占當日成交
        量比率彙總表（附件四）、投資人委託成交對應表及附
        件一至附件三所示買賣股票之明細及其對市場行情影響
        之彙總表（本院卷二第1頁至第219頁）在卷可查。甲○
        ○及丙○○二人此部分之犯行罪證明確。
    (二)炒作股票之部分：
      1.經查被告乙○○於調查局初訊時即陳稱：我在八十九年
        十月間，我朋友陳帝國告訴我他將接管昆泰公司經營團
        隊，並表示該股票前景甚佳，他並傳真昆泰公司董事長
        蔡榮泰簽署之經營委託書予我，書表中載明昆泰公司之
        經營權委由陳帝國集團接手，並有昆泰公司之大小章及
        蔡董之親手簽名，我乃相信昆泰公司將改由陳帝國接掌
        經營權。之後他並問我是否有意願購買，由於當時昆泰
        股價大約介於新台幣（下同）二至三元左右，該股票又
        為營造股，我想入主昆泰公司當董事對我貨櫃公司之往
        後營運有幫助，乃在十一月中旬與他購買一千張股票，
        每股約三元，並將三百萬匯入揚威國際股份有限公司之
        帳戶中，之後陸續又向陳帝國購買一千五百張昆泰股票
        ，每股價格約4.5元。我係在八十九年中透過朋友介紹
        於飯局中認識陳帝國，之後並沒有與他聯絡，到八十九
        年十一月間他主動打電話給我告訴昆泰股票相關事情時
        才又接觸。八十九年十二月十九日我匯款給黃仁傑（即
        匯款五百萬元至黃仁傑台新銀行城東分行000000000000
        00帳戶中），係因當時我向揚威公司購買昆泰營造股票
        ，其後遵照該公司負責人陳帝國的指示將款項匯入該帳
        戶，當時我並不認識黃仁傑，直到九十年二月，我到內
        湖大驫旗集團詢問有關昆泰營造股票事宜，當時昆泰總
        經理邱顯耀在場，邱某介紹黃仁傑係他的同事，我才認
        識他，之後我與黃仁傑並沒有再接觸。又分別於八十九
        年十一月二十八日、十二月八日匯款三百萬元至揚威公
        司世華銀行忠孝分行00000000000帳戶、八十九年十二
        月五日匯款一百萬元至揚威公司萬泰銀行儲蓄部帳號
        00000000 0000、八十九年十二月十二日匯款二百萬元
        至揚威公司臺灣銀行天母分行000000000000帳戶、八十
        九年十二月二十二日匯款四百一十萬元至揚威公司中國
        信託城中分行0000000000000 帳戶中，係因我向陳帝國
        購買昆泰股票時揚威公司係股票轉讓之賣主，前述我匯
        入揚威公司之金額部分是我向陳帝國購買昆泰股票之價
        款，同時由於陳帝國運用揚威公司炒作昆泰股票，有時
        在資金不足時會向我週轉現金，我借予陳帝國之金額除
        匯入揚威公司外，另應陳帝國之要求，將借款匯入陳木
        欉、陳雯玲及名屋工程有限公司等戶頭，至於陳帝國是
        否將匯款用做炒作股票墊款之用，我並不清楚。而被訊
        以：在你向揚威公司購買昆泰股票之時，揚威公司同時
        亦在交易市場買入昆泰股票，且在市場上之交易亦屬正
        常，你為何不直接在交易市場買入，而轉而向揚威公司
        購買？時，答稱：由於我向陳帝國購買股票較交易市場
        便宜，因此我才會透過由陳帝國之子陳木欉經營之揚威
        公司購買昆泰股票。又分別對訊以：你是否認識陳丁財
        ？關係為何？經查你於八十九年十二月二十六日匯款三
        百三十四萬八千零六十四元至陳丁財寶島銀行台南分行
        000000000000帳戶中，用途為何？及你是否認識紀萬華
        ？關係為何？經查你於八十九年十二月二十六日、二十
        七日分別三百五十萬二千二百三十二元及一千零四十萬
        四千八百二十三元至紀萬華合作金庫成功支庫帳戶中，
        該筆款項是否供渠買賣昆泰股票之用？分別答稱：陳丁
        財係我在台南的老朋友，由於我想藉購入昆泰股票以選
        舉該公司董、監事，惟為分散手中持股，故我運用他之
        帳戶買入昆泰股票。及紀萬華是我岳父，我係借用他之
        帳戶，藉以共同買賣昆泰股票，並使用紀萬華、陳丁財
        及我之帳號，以維持名下之股票大約在三千五百餘張，
        以利我取得昆泰公司董事職務，我於十二月二十六、二
        十七日匯錢給紀萬華係買入我岳父手中之持股。另對分
        別於八十九年十二月二十二日匯款二百九十萬元至昆泰
        營造中興銀行東門分行000000000000帳戶、八十九年十
        二月二十七日匯款一百五十萬元至昆泰營造華南銀行復
        興分行00000000 0000帳戶中，二筆款項用途為何？乙
        ○○供陳：係陳帝國透過所屬之大驫旗集團會計林小姐
        陸續打電話給我，告訴我昆泰公司之財務吃緊，欲以票
        貼之方式向我借錢，由於我手上有為數不少之昆泰股票
        ，我想借予昆泰公司無妨，因此陸續借予昆泰公司四百
        四十萬元，借予昆泰公司這筆錢目前皆跳票。雖於同日
        之訊問否認與陳帝國等有約定炒作股票之事，惟亦供陳
        ：在八十九年十一月中，陳帝國表示他與昆泰公司取得
        默契，將入主昆泰公司取得經營權，由於當時該公司之
        股價為三元左右，如他順利取得經營權，股價將會上揚
        ，並可獲利（同上偵查卷第46頁至48頁），另被告乙○
        ○匯款給陳帝國指定之帳戶之情形，亦有附表四陳帝國
        集團相關匯款表在卷可查，有關扣款帳號表及交易明細
        資料，復經法務部調查局台北市調查處查明，亦有該處
        91.8.19肆字第09143438360號函附前述資料在卷可查（
        原審卷二第2頁至87頁），而被告乙○○於本院審理中
        亦坦承其為附表四之匯款（本院卷(三)第45頁），另被告
        乙○○於本院審理中亦稱其第一筆匯款日即為其向陳帝
        國購買股票日（同上卷頁），而第一筆匯票日89.11.28
        ，此有附表四匯款表在卷可查，故被告乙○○應係在
        89.11.28開始與陳帝國合資炒作股票。再查自附表四匯
        款表可知陳帝國集團共同使用之證券帳戶有揚威公司、
        莊大亨公司、甲○○、陳英富、陳雯玲、黃仁傑、乙○
        ○、紀萬華、陳丁坤等，而有關揚威公司、莊大亨公司
        為被告甲○○任負責人之公司，而自前述證人陳福川、
        朱鴻麟、丁慧珠之證述可知被告甲○○確與陳帝國共同
        參與昆泰股票之買賣，而陳雯玲及陳英富之帳戶分別亦
        係甲○○所使用，亦據證人日盛證券信義分公司營業員
        陳玉琪及康和證券松山分公司營業員賴素貞二人分別於
        調查局調查時供證稱：陳雯玲帳號全是由陳木欉使用，
        陳木欉都是以電話下單方式，自開戶迄今交易一切正常
        ，而陳木欉自八十九年十一月二十四日至九十年二月七
        日間有買賣昆泰營造股票，期間陸續買入四百三十八張
        昆泰營造股票，亦接連賣出四百三十八張，交易價金共
        計新台幣（下同）四百一十二萬二千一百五十元，成交
        價格自每股2.86元至6.9元不等（陳玉琪供述，同上偵
        查卷第42頁反面）；陳英富帳號全是由陳木欉使用，陳
        木欉都是以電話下單方式，自開戶迄今交易一切正常且
        只購買昆泰營造股票，而陳木欉自八十九年十二月四日
        至九十年一月十日間買賣昆泰營造股票，期間陸續買入
        一百七十張，亦接連賣出一百七十張，交易價金共計新
        台幣（下同）一百八十萬九千九百三十六元，成交價格
        自每股3.62元至6.9元不等（賴素貞供證，同上偵查卷
        第44頁反面），而被告甲○○於原審亦自承有以其妻陳
        雯玲帳戶買賣昆泰公司股票，雖其於原審亦辯稱其丈人
        陳英富帳戶內買賣昆泰公司股票之交易乃陳英富自為，
        然徵之上開二證人之證詞，足見被告甲○○上開所辯，
        要難採信，應認被告甲○○確有利用陳雯玲及陳英富之
        帳戶從事有關昆泰公司股票交易。至黃仁傑之帳戶，雖
        為其本人親自開戶，其內有關昆泰公司股票之交易係其
        本人所為乙節，業據證人即臺證證券營業員黃淑貞在調
        查局中證述屬實（偵查卷第42頁反面），惟黃仁傑帳戶
        確經被告乙○○於89.12.19匯入五百萬元供作昆泰股票
        交割款，業據被告乙○○坦承不諱，且稱係陳帝國指示
        其所為，而黃仁傑為陳帝國公司之副總，亦經被告陳帝
        國於偵查中供陳在卷（同上偵查卷第49頁反面），足見
        被告乙○○亦確知此黃仁傑之證券戶係作其與陳帝國等
        人炒作股票之用。至其岳父紀萬華，友人陳丁財之帳戶
        ，被告乙○○在調查局中供稱伊有借用岳父紀萬華、友
        人陳丁財之帳戶購買昆泰公司股票等語，再參酌其自承
        確有匯款予紀萬華、陳丁財之情，是應認其本人在建弘
        證券大園分公司、紀萬華在群益證券東門分公司、陳丁
        財在日盛證券臺南分公司所設之帳戶內昆泰公司股票交
        易係由被告乙○○所主導，其事後辯稱紀萬華、陳丁財
        帳戶內昆泰公司股票之交易乃該二人自行決定云云，要
        不足採。證人紀萬華於原審陳稱股票係其自己購買，是
        與陳丁財二人，共出資一千八百萬元，合資購買云云，
        自屬迴護被告乙○○之詞，應亦不足採信。至公訴人所
        指戴妙芬、黃麗淑、劉欣飛等人如附表二所示帳戶內有
        關昆泰公司股票之交易乃被告丙○○及其男友陳江明所
        為，已如前述，而卷存並無證據顯示被告丙○○或陳江
        明係基於與被告甲○○、乙○○、陳帝國之犯意聯絡或
        其授意所為，是難認上開帳戶係被告陳帝國、甲○○、
        乙○○掌控之人頭帳戶。
      2.而被告等共同利用上開證券帳號炒作昆泰股票，自查核
        期間（即自八十九年十一月二十二日起至九十年二月二
        十八日止）使昆泰營造股票價格於查核期間由每股二‧
        八五元漲至八十九年十二月二十二日之七‧五五元，由
        於資金不足後繼無力導致炒作失利，九十年二月二十八
        日股價跌至二‧一元，高低幅差高達一九六‧八四％，
        同時期櫃檯買賣中心高低幅差僅四０‧一六％，營建類
        股高低幅差一二‧五０％。而有關被告等共同為炒作情
        形，亦有財團法人中華民國證券櫃檯買賣中心90.5.9
        證櫃交字第16166號函附監視查核報告暨相關資料，
        94.7.13證櫃交字第094033723號檢送買賣昆泰營造廠股
        份有限公司股票明細，及其對市場行情影響之彙總表及
        甲○○等６人違約交割張數占當日成交量比率彙總表（
        如附件一至附件四）（卷內頁次如前述），及法務部調
        查局台北市調查處92.6.20肅字第09243440840號函附附
        件一至附件十六共441頁（原審卷三，第156至157頁及
        外放台北市調查處卷）　而其具體之炒作方式，即其有
        意圖抬高或壓低集中市場（即櫃檯買賣中心）昆泰公司
        之股票交易價格，自行或以他人名義，對該有價證券連
        續以高價買入或低價賣出之情形，均詳如94.7.13.櫃檯
        買賣中心函如附件一所述各該帳號買賣情形，及其委託
        情形，使股票成交價格變化情形（如附表伍）在卷可查
        ，且與證人陳櫻文於原審結證情形相符（原審卷三第
        130 頁至133頁），是被告乙○○、甲○○與陳帝國間
        顯有炒作昆泰股票之行為，應堪認定。
      3.被告甲○○雖否認有與其父共同炒作昆泰股票，惟被告
        甲○○確親自下單購買昆泰股票，業據證人陳福川、朱
        鴻麟、丁慧珠、陳玉琪、賴素貞、陳櫻文等人供述如上
        ，而其買賣昆泰股票之數量及金額均非少量，時間持續
        （詳附表五各該證券帳號之買進、賣出），以其為保險
        公司業務代表，自無此資力為之，而其亦非無知識之人
        ，其父交待其為炒作行為，自無不知之理，是其顯係與
        其父陳帝國有犯意之聯絡，行為分擔甚明。至其買進股
        票後是否為入主昆泰公司，雖有證人蔡榮泰之證詞及經
        營管理授權書等為證，並有取回大量昆泰公司之股票之
        各證券公司復函為證，惟如下述，被告陳帝國取回之股
        票竟私下轉賣乙○○達二千萬張，是其是否為經營公司
        取得股票已非無疑，且該公司炒作股票之情形，已詳如
        上述自不因其是否私下取回股票而有不同判斷。是其諉
        稱其父交待下單，伊即下單云云，顯屬諉責之詞，不足
        採信。再被告乙○○於調查局即自承，係陳帝國找伊表
        示他與昆泰公司取得默契，將入主公司取得經營權，由
        於當時該公司之股價為三元左右，如他順利取得經營權
        ，股價將會上揚，並可獲利，如上述，顯見被告購買股
        票之初即有「股價上揚」炒作之意圖；而其於本院審理
        中雖供稱：陳帝國說公司承包高鐵的工程，很可以投資
        ，一方面是股票很便宜，我想買來後如果能漲到10元，
        可以賺很多。陳帝國拿了1000張要賣給我，我以每股3
        元買的。陳帝國要我買股票的時候，我有到證券市場去
        看看行情怎樣，我與帝國成交那天的價格是每股3塊多
        。第一筆匯款日就是我購買股票日，第一筆匯款日是11
        月28日，我又向陳帝國買一千五百張，每股是4.5元，
        不是向櫃台買賣中心買，都是私底下向陳帝國買的（見
        本院卷三第44頁至46頁）。按被告乙○○果欲成為昆泰
        公司之股東並成為董事，自可自櫃台買賣中心購買昆泰
        公司股票，其竟私下買入高達二千五百張股票，其目的
        何在，已費猜疑，再按被告乙○○並非三歲稚童，高鐵
        工程是否承包，是否健全，不難查明，而依證人陳炳文
        於原審證稱：當時昆泰公司財務爛（見原審卷四第14 0
        頁），而被告於89.11.28.第一次與陳帝國交易私下取
        得昆泰1000張，即一百萬股，當日收盤價為3.27元（見
        本院卷二第七頁之當日行情彙總表），陳帝國願以低於
        公開市場之價格即３元移轉，兩人之間私相收授，其間
        應存有某種默契，自不待言，嗣後被告乙○○不斷將鉅
        款匯入各相關帳戶，供陳帝國炒作昆泰股價，且自行並
        以其岳父紀萬華、友人陳丁財之帳戶買賣上開股票，其
        次數、金額均非少數，期間並向其岳父紀萬華表示，買
        昆泰的股票會賺錢（見原審卷四第74頁證人紀萬華證詞
        ），且知昆泰公司缺錢，財務吃緊，仍借錢予昆泰公司
        （89.12.22.借290萬元，同年12.27借150萬元，共440
        萬元）（見前開調查局筆錄），使該公司之股價一路上
        漲至89.12. 26每股7.35最高價（詳見行情總表），足
        見乙○○與陳帝國間確係炒作昆泰股票而結合，所辯：
        八十九年十一月間，陳帝國告知其入主昆泰公司，並表
        示該公司將承攬臺灣高鐵工程，股票前景甚佳，伊上場
        買賣該股票結果也有獲利，遂陸續向陳帝國購買二千二
        百五十張股票，並依指示將股款匯往揚威公司之帳戶，
        但實際上伊僅取得一千七百九十九張之股票；之後陳帝
        國表示可給予伊昆泰公司之董事席位，但至少需再持有
        一、二千張股票，伊認此舉對其經營之金馬公司有利，
        經向岳父紀萬華及友人陳丁財提起後，渠等認為可行，
        故陸續各匯入四百五十萬元、三百萬元不等之價格由伊
        暫代買賣昆泰股票事宜，嗣後該二人也自行下場購買，
        連同伊三人共同購買昆泰股票均維持在三、四千張，以
        利被告取得董事席位；又伊匯給紀萬華、陳丁財之款項
        ，是作為購買股票之用，其他匯款予黃仁傑、揚威公司
        部分，則係陳帝國向伊商調之借款，至於借款用途則非
        伊所知等語，並提出財政部臺灣省北區國稅局年度證券
        交易稅一般代徵稅額繳款書（原審卷 (一)第八二－八
        三頁）、股票收據及匯款單（原審卷 (三)第一八六－
        一八八頁）、被告陳帝國交付支票明細及支票影本（原
        審卷(三)第二七０－二七九頁）、被告陳帝國與乙○○
        於九十一年二月四日簽訂之協議書、不動產買賣契約書
        （原審卷 (一)九五－九八頁）等為證，惟徵之前開說
        明被告乙○○提供資金，匯款之目的均在與陳帝國等共
        同炒作昆泰股價，且自證券帳戶交易情形觀之，被告等
        人對該股票有進（買）、有出（賣），絕非僅為收購昆
        泰股票而只買而已，而被告等人連續以高價買入或低價
        賣出之情形均詳如附表五委託情形、成交價變化情形所
        述，是被告乙○○所辯其為投資，為取得一席董事，均
        無足採，而所提出相關之證物（如上述），亦僅證明其
        為上開行為，殊不能免除其有共同炒作昆泰股票之犯行
        ，是上開證物亦不足為被告乙○○有利之認定。
      4.是被告乙○○、甲○○與陳帝國（通緝中）三人有炒作
        之犯行，罪證明確，亦均堪認定。
    (三)按證券交易市場之基本原則，在維持自由、公平與公開，
      亦即以自由競價，透過供需關係而決定市場價格，禁止操
      縱市場而影響股市交易秩序，以保障社會經濟秩序。而證
      券交易法第一百五十五條第一項第四款所規定，對於在證
      券交易所上市之有價證券，不得有意圖抬高或壓低集中交
      易市場某種有價證券之交易價格，自行或以他人名義，對
      該有價證券，連續以高價買入或以低價賣出，其目的在防
      止人為操作因素導致集中交易市場行情發生異常變動，影
      響市場秩序。故如行為人主觀上有拉抬或壓抑價格之意圖
      ，就特定之有價證券連續以高價買進或以低價賣出，即屬
      違反該規定，而構成同法第一百七十一條之罪。又所謂「
      連續以高價買入」，係指於特定期間內，連續以高於平均
      買價、接近最高買價，或以當日之最高價格買入而言，並
      不以「連續以漲停價買入」為必要。「另連續以低價賣出
      」，亦係指於特定期間內連續以低於平均賣價、接近最低
      賣價，或當日之最低價格賣出而言。亦不以「連續以跌停
      價賣出」為必要。核被告甲○○、丙○○二人違約交割部
      分係違反證券交易法第一百五十五條第二項、第一項第一
      款之規定（公訴人誤引用為同法第一百五十五條第一項第
      一款，特予更正），應依證券交易法第一百七十一條第一
      款之規定處罰。被告乙○○、甲○○炒作股票部分係違反
      同法第一百五十五條第二項、第一項第四款之罪（公訴人
      之錯引同前）。而被告等行為時證券交易法第一百七十一
      條規定為「有左列情事之一者，處七年以下有期徒刑，得
      併科新臺幣三百萬元以下罰金：一、違反第二十條第一項
      、第一百五十五條第一項、第二項或第一百五十七條之一
      第一項之規定者。二、已依本法發行有價證券公司之董事
      、監察人、經理人或受僱人，以直接或間接方式，使公司
      為不利益之交易，且不合營業常規，致公司遭受重大損害
      者。」復於九十三年四月二十八日經總統公布修正為：「
      有下列情事之一者，處三年以上十年以下有期徒刑，得併
      科新臺幣一千萬元以上二億元以下罰金：一、違反第二十
      條第一項、第二項、第一百五十五條第一項、第二項或第
      一百五十七條之一第一項之規定者。二、已依本法發行有
      價證券公司之董事、監察人、經理人或受僱人，以直接或
      間接方式，使公司為不利益之交易，且不合營業常規，致
      公司遭受重大損害者。三、已依本法發行有價證券公司之
      董事、監察人或經理人，意圖為自己或第三人之利益，而
      為違背其職務之行為或侵占公司資產」，經比較新舊法之
      結果，舊法較有利於行為人，自應適用舊法處斷。再被告
      違反證券交易法第一百五十五條第二項、第一項第四款規
      定，原即以連續高價買入或低價賣出為其犯罪構成要件，
      並僅成立單純一罪，不能再依刑法第五十六條規定論以連
      續犯（最高法院93年度台上字第4325號判決參照），是此
      部分不論以連續犯，惟被告甲○○、丙○○二人違反證券
      交易法第一百五十五條第二項、第一項第一款部分，其先
      後多次違約不履行交割之行為，時間緊接，所犯罪名及構
      成要件相同，顯係出於概括之犯意反覆為之，為連續犯，
      應依刑法第五十六條之規定以一罪論，並加重其刑。又被
      告甲○○與陳帝國間，被告丙○○與陳江明間，就上開違
      約交割部分互有犯意聯絡及行為分擔，為共同正犯；至被
      告丙○○與被告甲○○、陳帝國間就上開犯行，並無證據
      顯示有犯意聯絡及行為分擔，是公訴人認彼三人為共同正
      犯關係，尚有未洽。又被告乙○○、甲○○、及陳帝國三
      人炒作股票部分互有犯意聯絡，行為分擔，亦為共同正犯
      。被告甲○○、陳帝國二人為炒作股票，其本身並未準備
      充分之資金，又未辦妥合法融資，復不願虧損，其至終難
      免不能履行買入部分之交割，此情甚明，被告二人不可能
      未預見之，且終亦果然如此，是被告意圖抬高昆泰股票而
      連續以高價買入，與其事後所犯同條項第一款之違約不履
      行交割罪間，有方法結果之牽連關係，應依刑法第五十五
      條後段從影響市場秩序情節較重之同條項第一款之違約不
      履行交割罪處斷，並依同法第一百七十一條科刑，公訴人
      以被告所犯上開二罪，應分論併罰，尚有未合。按依證券
      交易法第一百五十條前段及第一百五十一條之規定，得於
      有價證券集中交易市場為上市股票之買賣者，限於訂有使
      用有價證券集中交易市場契約之證券自營商或證券經紀商
      ，故如投資人利用不知情之證券自營商或證券經紀商，轉
      向集中交易市場報價，經有人承諾接受而不履行交割，足
      以影響市場秩序者，係成立同法第一百七十一條之罪之間
      接正犯，而非逕依該規定處罰（最高法院九十一年度台上
      字第五二０五號判決、八十一年度台非字第六六號判決參
      照）。查昆泰公司股票為已公開發行之已上櫃之公司股票
      ，其買賣以證券商為主體，向集中交易市場為之。被告等
      人明知並無足夠之資金、該昆泰公司股票為已上櫃之公司
      股票，為炒作股票，竟在證券公司下單委由證券經紀商即
      該公司不知情之營業員轉向財團法人中華民國證券櫃檯買
      賣中心報價買賣，其係利用不知情，無犯罪故意之人遂行
      犯罪行為，為間接正犯。又被告丙○○利用不知情之友人
      戴妙芬買入附表二編號一股票部分亦為間接正犯。
    (四)原審就被告甲○○、丙○○二人違約交割部分予以依法論
      科，就炒作股票部分，認被告乙○○、甲○○二人均不構
      成犯罪，固非無見，惟查：1.被告乙○○、甲○○與未到
      案被告陳帝國構成炒作操縱股票犯行，原審竟認其不構成
      犯罪已有未當，2.又被告甲○○違約交割犯行與炒作操縱
      股票犯行，具牽連犯關係，原審依公訴人起訴，而認兩者
      為二獨立行為，並另就炒作操縱股票部分為無罪之諭知，
      其法律見解亦有未當。3.又本件被告等構成間接正犯，原
      審判決於理由中亦未說明。4.原審判決就丙○○違約交割
      部分事實欄陳述，漏論90.1.9.於90.1.11應繳交價金之事
      實亦有未當。5.又甲○○就附表三之違約交割事實與其父
      陳帝國亦有犯意聯絡行為分擔，原審竟認被告甲○○此部
      分不構成犯罪而不另為無罪判決之諭知亦有未當。6.被告
      丙○○利用人頭戶黃麗淑及劉欣飛之帳戶開戶次日各買賣
      一次即予違約，而利用戴芬帳戶買賣係一次即違約，且所
      買之數量佔成交量之比例亦不低，其惡性非輕，原審率予
      緩刑亦有未當。被告甲○○上訴否認渠有違約交割之犯行
      ，固無理由，已如上述，而公訴人上訴認被告乙○○、甲
      ○○二人與陳帝國應構成炒作操縱股票之行為，及原審宣
      告被告丙○○緩刑部分不當，則為有理由，自應由本院將
      原判決撤銷改判。爰審酌被告乙○○、甲○○、丙○○三
      人犯罪動機、手段、目的、對集中市場交易秩序之破壞、
      犯罪仍矢口否認犯行之犯後態度及違約交割之數量及金額
      等一切情狀，各量處如主文第二、三、四所示之刑，以示
      懲儆。
    (五)另公訴人起訴認被告乙○○自89.11.22日起即與陳帝國、
      甲○○共同炒作，然查乙○○自承係自第一筆匯款即同年
      11.28. 始正式參與買入1000張，且有匯票相關文件在卷
      可稽，之前亦無買賣紀錄，故自89.11.22至同年月27日間
      之炒作行為，被告乙○○並未加入，此部分自不能認其構
      成犯罪，因此部分為炒作犯行之一部分，爰不另為無罪判
      決之諭知。另公訴意旨認戴妙芬、黃麗淑、劉欣飛三人之
      帳戶亦係供作被告甲○○、乙○○、陳帝國等人炒作，惟
      如前述該三人之帳戶為被告丙○○與其男友陳江明共同為
      之，且三帳戶購買昆泰股票均只買入各一次即均違約交割
      ，此亦經證人陳宗尚、廖成蔭二人供陳在卷，且有財團法
      人中華民國證券櫃檯買賣中心94.7.13函在卷可查（見本
      院卷二第8、9頁附件三所示），此外亦無證據證明該三人
      帳戶或違約買賣之行為係出於被告甲○○、乙○○、陳帝
      國三人指示或利用，自僅能視為被告丙○○與陳江明二人
      之行為，公訴人對此部分之事實認定自有未洽。又起訴書
      稱90年1月12日該集團盤中以高於成交價之漲停板價格6.2
      元委託買進八千股，使成交價由5.6元上漲四檔至5.8 元
      占該時段總成交量100％及90年2月7日該集團以跌停板價格
      3.45元委託賣出五仟股使成交價由3.95元下跌15檔至3.8
      元，占該時段總成交量100％之部分，依財團法人中華民國
      證券櫃檯買賣中心在本院94年7月13日證櫃交字第0940300
      723號函附件一所示委託情形，及成交價變化情形，並未
      記載此部分之炒作行為，此部分之炒作已無證據足資證明
      ，應不能將之列為炒作行為，因公訴人認此為炒作行為之
      一部分，爰不另為無罪判決之諭知。
    (六)被告丙○○經合法傳喚，無正當理由不到庭，爰不待其陳
      述，逕行判決。
據上論斷，應依刑事訴訟法第369條第1項前段、第364條、第299
條第 1項前段、第371條，修正前證券交易法第155條第2項、第1
項第1款第4款、修正前證券交易法第171條第1款，刑法第11條前
段、第2條第1項但書、第56條、第55條，判決如主文。
本案經檢察官鄭龍照到庭執行職務。
中    華    民    國    94    年    12    月    21    日
                  刑事第 21 庭審判長法  官  溫  耀  源
                                    法  官  段  景  榕
                                    法  官  周  政  達
以上正本證明與原本無異。
如不服本判決，應於收受送達後十日內向本院提出上訴書狀，其
未敘述上訴之理由者並得於提起上訴後十日內向本院補提理由書
（均須按他造當事人之人數附繕本）。
                                    書記官  高  柑  柏
中    華    民    國    94    年    12    月    28    日
附錄：本案論罪科刑法條全文
